【裁判字號】    98,上訴,1101
【裁判日期】    980722
【裁判案由】    殺人未遂
【裁判全文】
臺灣高等法院臺中分院刑事判決        98年度上訴字第1101號
上  訴  人  臺灣彰化地方法院檢察署檢察官
被      告  戊○○
                      巷36號4樓之5
選任辯護人  陳隆律師
            蕭智元律師
上列上訴人因被告殺人未遂案件，不服臺灣彰化地方法院97年度
訴字第2822號中華民國98年3月17日第一審判決（起訴案號：臺
灣彰化地方法院檢察署97年度偵字第8364號），提起上訴，本院
判決如下：
    主  文
原判決撤銷。
戊○○殺人未遂，累犯，處有期徒刑陸年。扣案之水果刀壹支沒
收。
    事  實
一、戊○○前曾於民國96年間因公共危險案件，經臺灣彰化地方
    法院判決判處有期徒刑3月確定，於97年8月12日易科罰金執
    行完畢。詎仍不知悔改，於97年9月8日晚間8時30分許飲酒
    後，攜帶蘋果2顆及其所有水果刀1支，前往彰化縣彰化市○○路○段190巷56號「九尊天王百姓公廟」，欲與民眾分享以
    慶祝自己生日，適甲○○在該處亦有幾分酒意，戊○○詢問
    甲○○在哪裡混，甲○○隨口回以「混東南西北」，戊○○
    聞言遂請甲○○抽煙，並質問甲○○「是否知道我是誰」、
    「你敢混東南西北，很厲害」，甲○○聽聞其言不敢抽其香
    菸，隨手將香菸丟回戊○○處，並起身欲離去，戊○○心生
    不滿，頓時萌生殺人之犯意，手持其所有水果刀1支，自後
    貼近甲○○，趁甲○○不及防備之際，持水果刀平直刺入其
    左腋下中點線處第1刀（即原審卷第83頁背編號2），拔起後
    再高舉該水果刀由上而下刺入甲○○左後背肩胛骨第2刀（
    即原審卷第83頁背編號1）（甲○○初以為第1刀戊○○係徒
    手毆打其，本欲與之反抗，轉身見戊○○係高舉水果刀自認
    不敵不敢反抗，致戊○○有機可趁，朝甲○○左後背肩胛骨
    刺入第2刀），迅速拔起後繼又刺其左後背部第3刀（即原審
    卷第83頁背編號3），前後揮刺3刀之時間計約5、6秒。嗣經
    圍觀人士見狀迅及奪下戊○○手中之水果刀並予丟棄，甲○○趁隙逃脫至寺廟欄杆外，始未繼續遭戊○○刺殺，造成甲○○左後背肩胛骨穿刺傷（該傷口長約3公分、深約8公分，
    即上開編號1）、左胸穿刺傷併氣血胸（該傷口長約2公分、
    深刺穿胸壁，進入肋膜腔，但未傷及肺部，即上開編號2）
    、左後背部切割傷（該傷口長約3公分，即上開編號3）等傷
    勢，幸經迅速送醫，救治得宜，始倖免於死亡結果。嗣經警
    乙○○據報到場處理，而查獲上情，測得戊○○之呼氣酒精
    濃度值高達1.26mg/l，並扣得其所有犯案用之水果刀1支。
二、案經甲○○訴由彰化縣警察局彰化分局報請臺灣彰化地方法
    院檢察署檢察官偵查起訴。
    理  由
一、證據能力
  (一)依刑事訴訟法第159條之5規定，被告以外之人於審判外之陳
    述，雖不符刑事訴訟法第159條之1至同條之4之規定，而經
    當事人於審判程序同意作為證據，法院審酌該言詞陳述或書
    面陳述作成時之情況，認為適當者，亦得為證據。當事人、
    代理人或辯護人於法院調查證據時，知有第159條第1項不得
    為證據之情形，而未於言詞辯論終結前聲明異議者，視為有
    前項之同意。觀之上開規定之立法意旨，乃在於傳聞證據未
    經當事人之反對詰問予以核實，原則上先予排除。惟若當事
    人已放棄反對詰問權，於審判程序中表明同意該等傳聞證據
    可作為證據；或於言詞辯論終結前未聲明異議，基於尊重當
    事人對傳聞證據之處分權，及證據資料愈豐富，愈有助於真
    實發見之理念，且強化言詞辯論主義，使訴訟程序得以順暢
    進行，上開傳聞證據亦均具有證據能力。查本案下列引為證
    據之證人證述及書證，並未經檢察官、被告及其辯護人聲明
    異議，且各該證人所為之陳述，依卷證資料所示，其等作成
    之狀態，並無違背其等個人意思而為陳述，或其他違法取供
    之情形，亦認屬適當，依上開規定，自均有證據能力。
  (二)扣案之水果刀1支，非屬供述證據而無傳聞法則之適用，惟
    查上開扣案物品，係由員警依法定程序合法扣得，且與本案
    具有關聯性，當有證據能力。
二、訊據被告戊○○固直承於案發時地持其所有水果刀1支傷害
    被害人甲○○，導致其受有如事實欄所載傷勢不諱，惟矢口
    否認有何殺人未遂犯行，辯稱：案發當時甲○○在那邊講話
    很大聲，帶髒字，就直接搶伊放在長條桌上的水果刀，伊就
    繞過長條桌右側，與甲○○面對面扭打，伊並搶下甲○○手
    中的水果刀，應該有刺到甲○○，甲○○之後就跑了，伊看
    到甲○○跑走，就沒有再繼續追他，後來甲○○跑到欄杆處
    倒地，伊看到他倒地就趕快叫櫃檯人員丁○○報警，伊並無
    殺害甲○○之故意云云。辯護人辯護意旨則以：案發時被告
    確有飲酒，且其酒精濃度高達1.26mg/l，依學者研究身體酒
    精濃度所反應之行為表現或狀態，縱尚未達呆滯木僵之迷醉
    程度，對於行為之控制力及結果之辨別力，應已顯著降低，
    本件甲○○受傷部位，雖係在左胸、左後肩、左脅部，然依
    被告當時酒醉程度，是否得因此認定被告行為時即有意朝甲○○前開部位刺殺，且初發目的即欲造成甲○○死亡之結果
    ，均非無疑；且被告於爭奪水果刀衝突後，發現甲○○受傷
    時，除立即罷手外，另旋委請廟方人員報警處理，亦可證被
    告絕無有意刺殺甲○○致死之本意等語。
三、經查：
  (一)案發當時，甲○○在「九尊天王百姓公廟」泡茶，並與另名
    友人喝酒，被告問甲○○在哪裡混的，甲○○回答「我混東
    西南北」，後來被告請甲○○抽煙，被告問甲○○是否知道
    他是誰，被告就說「你敢說混東西南北，很厲害」，甲○○
    聞言不敢抽其香煙，並欲離去，被告遂自後面抱住甲○○，
    並持刀刺甲○○腋下第1刀，甲○○以為被告係用打的，待
    被告舉起第2刀，甲○○方看到被告係執刀，不敢反抗，一
    直刺甲○○，連續刺3刀，之後被告刀子被其他在場民眾搶
    下來等情，已據證人甲○○於原審具結證明屬實（見原審卷
    第137至138頁）；於本院並證稱：「（案發當時你有無與被
    告搶刀？）沒有，沒有這回事。（案發當時你有無挑釁被告
    ？）都沒有。（被告當時砍你幾刀？）3刀。（該3刀的順序
    為何？）我要離開時，他從後追我並將我抱住，第1刀是刺
    到我左後腰脅處（即左腋下之中點線），我當時沒有感覺是
    他拿刀刺我，我僅覺得他打我。（提示原審卷第83頁反面照
    片供證人指認，問被告第1刀是刺你何處？）是刺到照片上
    原子筆編號2之處。（被告第2刀是刺你何處？）第2刀是在
    肩胛處（即原審卷第83頁背編號1）。（被告第3刀是刺你何
    處？）第3刀（即原審卷第83頁背編號3）也是同樣，就是另
    1刀。（被告這3刀的下刀角度為何？）第1刀被告從後面抱
    住我，我被刺時我不知道，我還以為我是被打，他舉起刀要
    刺第2刀時我才有看到他有持刀。第2刀是由上往下。第3刀
    ，我就沒有注意。（刺完你這3刀，總共費時多久？）他是
    連續刺，我沒有跟他爭吵，也沒有跟他對打。他第2刀要刺
    我前，我是決定要跟他徒手對打，但我看到他持刀時我就不
    敢跟他爭輸贏了。這整個期間差不多有5、6秒鐘。（你和他
    在不認識的情況下，他刺你3刀？）對。（被告殺你用的刀
    是被別人搶走，還是被告自己丟掉？）是旁人搶走的。（被
    告如何終止對你的揮刺行為？）因為旁人已將他的刀搶走，
    不然他可能也會再繼續刺我。（你當日事前有無與被告發生
    衝突？）沒有。我先坐在那裡，他後來就跑過來坐在我前面
    ，問我說『你是混哪裡的？』，我當時覺得莫名其妙，我與
    被告又不相識，為何被告會問我這句話，我當時不知如何回
    答，後來才應他一句『東西南北』這樣而已。（你有無去搶
    被告的刀子？）沒有，那時刀子都尚未出現。」等語（見本
    院卷第79至81頁）。
  (二)被告雖辯解當時與甲○○在搶水果刀，然為甲○○所堅決否
    認，且就被告所述案發當時前因後果及搶刀經過，於警詢供
    稱：「我削完蘋果，將蘋果跟水果刀放在桌上，【甲○○不
    知何原因就對我一直罵】，我就問對方為何要罵我，對方還
    要找我打架，我跟對方起口角，對方不知何時拿我放在桌上
    的水果刀要和我打架，... 【我將搶回來的水果刀丟在地上
    ，對方還一直衝過來打我】，.. 」「是他（甲○○）向我
    挑釁要和我打架的，他一直衝過來要打我。」（見警卷）；
    於內勤檢察官偵訊時供稱：「【他先是罵我】，.. 他就拿
    我的水果刀，挑釁我，【後來我就將他手上的水果刀搶下來
    ，他還是一直的打我，我們就發生扭打】，.. 」（見偵卷
    第5頁）；於原審羈押庭法官訊問時供稱：「當天晚上他一
    直向我挑釁，【對我亂罵一通】，他對我說要怎麼樣都沒有
    關係，然後他就把水果刀拿起來，我就搶他手上的水果刀，
    【我搶到之後，因我在氣憤之下，就對他刺了2刀】。」「
    我搶下來之後，就很氣憤，因為我不認識他，又沒有交情，
    【他又亂罵人，才會用水果刀刺他的背部。】」（見聲羈卷
    第3頁背、4頁）；於原審行準備程序時供稱：「那時對方搶
    我的水果刀，態度不好，.. 所以我在搶我刀子的時候，【
    不小心刺傷他】。」（見原審卷第26頁背）；於原審審理時
    供稱：「我當時在削蘋果，【他要借我刀子】，我不借他，
    他搶我的刀子，我就說你拿我的刀子做什麼，被害人說話不
    好聽，他說三字經，【我就衝過去搶刀子，然後刺到他】。
    」（見原審卷第138頁）；於本院行準備程序時供稱：「甲○○在那邊講話很大聲，帶髒字，他在那邊喝酒，【有針對
    喝酒的人在罵，但不是針對我】，然後他搶我水果刀。」「
    【我就搶他刀子，然後開始扭打，兩人面對面扭打】。」「
    （案發時你是否有問甲○○你是哪裡的，甲○○說他是混東
    南西北的？）是的，有這樣子沒錯。」（見本院卷第34至35
    頁）。就案發時甲○○有無辱罵被告，甲○○於本案之前有
    無向其表示借用刀子，暨甲○○有無衝向被告欲毆打被告等
    節，前後所述不一，已難期其供述之真實。至甲○○雖於偵
    訊時一度證稱：「我當時跟戊○○借刀子削水果，他不借我
    ，我們就搶刀子削水果，他不小心就刺到我。」（見偵卷第
    14頁），然於原審亦已改證如前述，並證稱：「（你在檢察
    官那裡為何說，你是與被告搶刀子，所以被刺傷？）因為我
    要開庭之前，被告的2個朋友，叫我這樣說的。」（見原審
    卷第137頁），益徵甲○○於偵訊時更異其警詢時供述，乃
    因被告友人居間介入使然，並於原審證述其更異之緣由，故
    甲○○於偵訊時證述內容尚不足為有利於被告之認定。況依
    照甲○○所受傷勢3處，分別係造成左後背肩胛骨穿刺傷（
    該傷口長約3公分、深約8公分）、左胸穿刺傷併氣血胸（該
    傷口長約2公分、深刺穿胸壁，進入肋膜腔，但未傷及肺部
    ）、左後背部切割傷（該傷口長約3公分），有財團法人彰
    化基督教醫院診斷書，及同院檢送甲○○就診之病歷資料各
    1 份在卷（見警卷、原審卷第42至114頁）可參，並經鑑定
    證人即替甲○○進行手術之醫師柯東易於原審及本院具結證
    明屬實（見原審卷第134至136頁、本院卷第73至75頁）。依
    甲○○所受傷勢，其中2刀俱在左後背肩胛骨、左後背部，
    另1刀在左腋下中點線導致左胸穿刺傷。如依被告所述其與
    甲○○係面對面爭執、拉扯、互搶水果刀，何以甲○○傷勢
    多集中於左後背肩胛骨、左後背部及左腋下中點線處等部位
    ？以甲○○案發時身高168公分、體重55公斤，被告案發時
    身高168公分、體重62公斤，有財團法人彰化基督教醫院營
    養師訪視記錄表、被告入臺灣彰化看守所健康檢查表（見原
    審卷第73頁、本院卷第56頁）記載可明，在2人均已飲酒，
    且面對面爭執拉扯互搶水果刀之過程中，何以被告竟然毫髮
    無傷，甲○○反受有上開集中於左後背肩胛骨、左後背部、
    左腋下中點線處等之3處傷勢，實難想像，自應以甲○○指
    述被告趁其不背，導致甲○○一時反應不及，自後方揮刺其
    3 次之指述為可採信。
  (三)按殺人與傷害致死或傷害之區別，在於下手加害時有無死亡
    之預見；至於受傷處是否致命部位，及傷痕之多寡，輕重如
    何，僅足認定有無殺意之參考，原不能作為區別之絕對標準
    （最高法院著有19年上字第718號判例意旨參照）。從而，
    苟依其他客觀情狀足認行為人具殺人犯意，自無從以被害人
    所受之傷勢非重等情，即認行為人僅具傷害之犯罪故意。次
    按判斷行為人於行為當時，主觀上是否有殺人之故意，除應
    斟酌其使用之兇器種類、攻擊部位、行為時之態度外，尚應
    深入觀察行為人與被害人之關係、衝突之起因、行為當時所
    受之刺激、下手輕重、被害人受傷情形及行為人事後態度等
    各項因素，綜合研析。查本件被告案發時所使用之水果刀，
    刀柄連同刀刃長19.5公分，刀刃長度9.6公分，刀刃最寬處2
    .2 公分，刀刃係金屬材質，業經本院勘驗明確，並記載於
    準備程序筆錄（見本院卷第36頁），足見該水果刀之銳利，
    以之刺擊人之身體，自極造成人體重大損害。又被告係自後
    方近身貼近甲○○後，突然以鋒利之水果刀平直刺入其左腋
    下中點線處第1刀，旋即高舉持刀自上而下刺入左後背肩胛
    骨第2刀，繼而刺其左後背部第3刀，前後僅短暫約5、6秒，
    而甲○○因事發突然，全然不及防備，業如前述，足見被告
    非持刀任意胡亂飛舞，而係刻意接近甲○○，乘甲○○不及
    防備之際，自後朝甲○○之該3處身體部位刺擊。再人體胸
    腔內有主要器官心臟、肺臟，後腹腔內有主要器官腎臟等，
    一遭利器刺入，將使位於胸部、後腹腔之心臟、肺臟、腎臟
    受傷，而無法發揮功能，或失血過多，極易導致死亡，此為
    一般具備通常智識之人所應知悉之事理，鑑定證人柯東易於
    本院審理時具結證稱：「左腋下的中點線之該刀（即原審卷
    第83頁背編號2），就是手肘後面的該處刀痕，該刀刀口有
    進入胸腔，即所謂的肋膜腔內，肋膜腔裡是1個空間，再來
    裡面就是肺部刀有穿入肋膜腔內，那個點是斜向下向前，因
    被害人很瘦，他胸部沒有那麼厚，所以刀進入胸腔後，並未
    真的傷到肺部。（以時鐘角度言，刀是以幾點鐘方向進入？
    ）幾乎有一點向前，因為該刀傷的位置在病人腋下處，與傷
    口的相對位置來看，就是向前進去。（刀子進入方向，有何
    重要臟器？）第1刀（即原審卷第83頁背編號1）並無重要臟
    器，第2刀（即原審卷第83頁背編號2）看來較小，但裡面是
    肺臟。第3刀（即原審卷第83頁背編號3）是背部肌肉，原則
    上裡面進去有腎臟即所謂後腹腔裡面的器官。」（見本院卷
    第73頁背、74頁）。被告於案發時年為54歲，學歷高中畢業
    ，對此自應有所認識，乃被告竟仍持該水果刀近距離朝甲○○之左腋下中點線處、左後背肩胛骨、左後背部第3刀刺擊
    ，穿透衣物並刺入甲○○體內，前後約5、6秒，該水果刀金
    屬刀刃僅長9.6公分，刀刃最寬處僅2.2公分，其中原審卷第
    83頁背編號2之第1刀左胸穿刺傷深達刺穿胸壁，進入肋膜腔
    ，傷口寬2公分，原審卷第83頁背編號1之第2刀左後背肩胛
    骨穿刺傷深約8公分、傷口寬3公分，原審卷第83頁背編號3
    之第3刀左後背部切割傷口寬3公分，其中編號1之該刀刀刃
    大部分已沒入甲○○體內，僅因該處沒有重要臟器，未進入
    重要腔室，停留於骨頭上肌肉處，而未傷及要害，編號2之
    該刀則已刺穿胸壁，穿入肋膜腔內，僅因甲○○很瘦，才未
    傷及肺部，足見被告前後僅5、6秒期間即接續對甲○○刺擊
    3次，且深度、力道甚重，直至旁人搶下其刀子後方罷手，
    依上各情觀之，足見案發當時被告下手用力之猛、殺意之堅
    ，被告確有持刀殺害甲○○之殺人犯罪故意，要無疑義。至
    被告見甲○○跑至欄杆處未再繼續乘勝追擊，乃旁人搶奪其
    水果刀並將之丟棄在旁，尚難執此推論其無殺人故意。
  (四)次按精神是否耗弱，固指行為當時之精神狀態而言，惟行為
    當時之精神狀態究竟如何，往往未必徒憑事後精神狀態所可
    追溯鑑定真確，事實審法院仍非不得視個案情節，綜合被告
    行為當時各種言行表徵，就顯然未達此程度之精神狀態者，
    逕行判斷。查被告於案發當日21時16分測得之酒精濃度雖為
    1.26mg/l，有彰化分局當事人酒精測定紀錄表1份在卷（見
    警卷）可按，濃度甚高，依被告於原審辯護人所提「酒精與
    交通安全研討」1文中所提呼氣中酒精濃度達0.85mg/l者，
    出現噁心、步履蹣跚之情況，其肇事率為未飲酒之50倍，如
    達1.50mg/l者，則出現呆滯木僵、可能昏迷之情況，肇事率
    則已達迷醉程度（見原審卷第149至156頁），惟該文係針對
    「酒後駕車對交通安全之影響」及「身體酒精濃度與肇事率
    （行為表現）之關係」做一探討並統計，惟飲酒後之行為表
    現或狀態常因人是否經常性飲酒、身體狀況、體質而定，非
    謂一旦到達上開濃度值，即認均有上開行為表態出現，而係
    因人而異，應屬當然。觀被告於警詢、內勤檢察官偵訊及原
    審法官於羈押庭訊問時均供稱案發當時伊與甲○○起爭執，
    並有搶取水果刀之舉，於原審羈押庭法官訊問時供稱：「我
    搶到之後，因我在氣憤之下，就對他刺了2刀。」「我搶下
    來之後，就很氣憤，因為我不認識他，又沒有交情，他又亂
    罵人，才會用水果刀刺他的背部。」（見聲羈卷第3頁背、4
    頁）；再被告係刻意乘甲○○不備而分別刺擊甲○○計3刀
    ，業如前述。被告於警、偵訊及法院審理時均不止一次供稱
    ：案發後伊隨即要求櫃檯人員報警處理；證人乙○○於本院
    證稱：「（你到現場當時，被告當時意識狀態如何？）被告
    有酒意，意識算是可以描述出發生的事情。（你與被告之問
    答，被告是否都清楚？）清楚。（被告當時的問答是否清楚
    、反應速度、陳述正確性是否都正常、走路是否顛簸？）被
    告當時不會顛簸、反應正常、陳述無誤僅是話較多而已。」
    （見本院卷第78頁），證人甲○○亦證稱：「（被告砍殺你
    的時候，他的意識是否清醒？）很清醒，他說話也不會顛三
    倒四的。」（見本院卷第80頁背）。則以被告刻意乘甲○○
    不備刺擊，見甲○○遭其刺擊後不支倒地之際，直承尚知要
    求櫃檯人員報警，警員到達現場時復能向警員描述發生之過
    程等情觀察，被告行為當時堪認對於外界事務之判斷能力，
    較普通人之平均程度，未有顯然減退之情，被告於犯案之際
    ，精神狀態尚未達心神喪失或精神耗弱之程度甚明。被告辯
    護人雖以依被告飲酒後之狀態仍否辨識重要臟器所在，而有
    初始致人於死之故意，暨被告當時應處於精神耗弱程度云云
    ，均無可採。
  (五)被告與甲○○前固不相識，惟至親骨肉亦不免相殘之事，而
    案發時係被告見甲○○在該處，詢問其在哪裡混，甲○○隨
    口回以「混東南西北」，戊○○聞言遂請甲○○抽煙，並質
    問甲○○「是否知道我是誰」、「你敢混東南西北，很厲害
    」，甲○○聽聞其言不敢抽其香菸，隨手將香菸丟回戊○○
    處，並起身欲離去，已經甲○○證述明確，被告於本院行準
    備程序時亦不否認當時伊確實有詢問甲○○混哪裡，甲○○
    說他混東南西北等語。足見依當時情狀，被告與甲○○言語
    間已有不快，被告本有意藉提高自身地位讓甲○○知悉其厲
    害，孰料甲○○竟回以其混東南西北，意指其交遊廣闊、人
    面較被告為廣，言語之間被告略遜一籌，且在案發地點係「
    九尊天王百姓公廟」前廣場之公共場所，復有多人在現場，
    被告見甲○○此語導致其當場顏面盡失，嚴重貶抑其地位與
    尊嚴，而心生不滿，據此萌生殺人犯意，要與常理無違。另
    依常情，持刀向他人正面揮刺，他人較易先觀察到危害而得
    閃避甚或反擊，本案被告係自甲○○後方乘其不備刺擊，就
    人之身體背面而言，被告所刺擊之位置應已屬要害。再以被
    告自甲○○身後乘其不備刺擊甲○○，後經旁人搶奪下被告
    手中水果刀丟棄於地，甲○○見狀迅速跑至欄杆處，足見本
    案係因旁人強行奪下被告手中水果刀並阻止其揮刺，對被告
    之攻擊行為造成妨害，致被告犯行未遂，核與被告於行為之
    初是否具殺人之主觀犯意無關。故被告以其見甲○○跑走，
    並未再繼續追趕他一語，辯以其無殺人故意云云，亦無可採
    。
  (六)綜上所述，被告前開辯解均要無可取。此外，復有現場照片
    、現場圖、診斷書、傷處照片等件附卷及水果刀1支扣案可
    資佐證。本件事證業臻明確，被告有殺人未遂之犯行，洵堪
    認定。
四、被告以殺人之犯意持刀刺擊甲○○，然未生死亡之結果，核
    其所為，係犯刑法第271條第2項、第1項之殺人未遂罪。又
    被告前曾於96年間因公共危險案件，經臺灣彰化地方法院判
    決判處有期徒刑3月確定，於97年8月12日易科罰金執行完畢
    等節，有臺灣高等法院被告前案紀錄表1份在卷可參，其於
    前案執行完畢後，5年內故意再犯本案有期徒刑以上之罪，
    為累犯，依刑法第47條第1項規定就有期徒刑部分加重其刑
    。又被告已著手於犯罪行為之實行而不遂，為未遂犯，本院
    衡其犯罪所造成之損害未重，爰依刑法第25條第2項規定減
    輕其刑，並依法先加後減之。復按刑法自首減刑規定之立法
    本旨，「係為獎勵犯罪者悔過投誠」，一方為免搜查逮捕株
    連疑似累及無辜（最高法院20年上字第1721號判例參照），
    以犯人在犯罪未發覺之前，向該管公務員告知其犯罪，「而
    不逃避接受裁判」為限（最高法院63年臺上字第1101號判例
    參照）。查本案係「九尊天王百姓公廟」櫃檯人員丁○○於
    案發當日聽到有人在叫說有人在吵架，伊便打電話給派出所
    ，後又聽到有人叫說有人流血，伊便打電話給119叫救護車
    。（被告在衝突過後，有無拜託妳幫他報警？）他那時有在
    喊什麼伊不知道，不過伊當時已經報警，所以伊也沒有理會
    他等語（見本院卷第75頁背），足見本案報案人丁○○並非
    因為被告之央求而報警及叫救護車處理。且證人乙○○於本
    院證稱：伊到達現場時，先接觸被害人（甲○○），被害人
    是指著裡面，裡面被告所站區域大概還有3、4個人，旁邊還
    有人在唱歌，伊就詢問裡面的人，然後被告就直接說「是他
    （指甲○○）要跟他（指被告）打架，是他（指甲○○）要
    殺他（指被告），不是他（指被告）要殺他（甲○○）」等
    語（見本院卷第77頁背），核與甲○○於警詢供述被告有在
    現場，並大聲說是伊要殺害他（即被告）等語（見警卷）相
    符。雖證人乙○○於原審及本院均證述：在被害人指著廟裡
    面時，伊尚不知何人與甲○○發生衝突，在伊無法確認誰跟
    甲○○起衝突時，被告即自己講是他與甲○○發生衝突等情
    。惟被告自警詢起迭次供稱是對方（甲○○）找伊打架，對
    方還一直衝過來打伊，是對方向伊挑釁要和伊打架等語，並
    未坦承有殺害或傷害甲○○之意，縱使其案發時仍停留現場
    ，且於警員到場詢問何人與甲○○打架時，坦承自己即為與
    甲○○毆打之人，然其並未坦承自己有殺人或傷害甲○○之
    故意，仍辯以係甲○○要殺害他云云，難認其有「直承犯罪
    」「悔過投誠」之意，自不得邀刑法自首之規定寬減其刑，
    附此敘明。原審判決疏未詳予勾稽各項事證，以被告應僅該
    當刑法傷害犯行，並經甲○○撤回告訴為由，遽為被告不受
    理之諭知，自有未當，檢察官上訴意旨認應審究被告刺殺甲○○時是否具有殺人行為之「知」與「欲」等情，指摘原判
    決不當，為有理由，自應由本院將原判決撤銷改判。爰審酌
    被告高中畢業，未能謹慎處理人際關係，僅因與甲○○言語
    間產生不快，頓萌殺人犯意，幸甲○○未因其持刀揮刺行為
    導致死亡結果，實屬不幸中之大幸，犯後被告雖未能全然坦
    承犯行，惟已與甲○○達成和解，賠償其新臺幣4萬3千元，
    有和解書、協議書各1份在卷（見原審卷第33、172頁）可參
    ，甲○○復表示不再追究之意等一切情狀，量處如主文第2
    項所示之刑。公訴人雖具體求刑有期徒刑9年，惟未能斟酌
    本案被告已與被害人達成和解一情，仍認科處如上刑度為適
    當，併此敘明。扣案之水果刀1支，係被告所有供犯罪所用
    之物，業經其供述在卷，依刑法第38條第1項第2款規定，宣
    告沒收。
據上論結，應依刑事訴訟法第369條第1項前段、第364條、第299
條第1項前段，刑法第271條第2項、第1項、第25條第2項、第47
條第1項、第38條第1項第2款，判決如主文。
本案經檢察官丙○○到庭執行職務。
中    華    民    國    98    年     7    月    22    日
            刑事第九庭  審判長法  官  江  德  千
                              法  官  康  應  龍
                              法  官  賴  妙  雲
以上正本證明與原本無異。
如不服本判決應於收受送達後十日內向本院提出上訴書狀，其未
敘述上訴之理由者，並得於提起上訴後十日內向本院補提理由書
（均須按他造當事人之人數附繕本）「切勿逕送上級法院」。
                              書記官  蘇  昭  文
中    華    民    國    98    年     7    月    22    日
【附錄論罪科刑法條】
刑法第271條第2項、第1項
殺人者，處死刑、無期徒刑或十年以上有期徒刑。
前項之未遂犯罰之。


司法院資訊處製作；財團法人民間司法改革基金會備份。
